【裁判字號】    89,訴,156
【裁判日期】    900130
【裁判案由】    偽造貨幣
【裁判全文】
臺灣嘉義地方法院刑事判決                          八十九年度訴字第一五六號
    公  訴  人  臺灣嘉義地方法院檢察署檢察官
    被      告  甲○○
    指定辯護人  本院公設辯護人  乙○○
右列被告因偽造貨幣案件，經檢察官提起公訴（八十九年度偵字第一八二九號），本
院判決如左：
    主  文
甲○○無罪。
    理  由
一、公訴意旨略以：被告甲○○於民國八十九年三月八日二十三時許，與不詳姓名年
    籍、綽號「阿明」者，在雲林縣土庫鎮馬光厝某廟旁賭博財物（賭博部分犯行未
    據起訴），明知有偽造之千元鈔二張（號碼均為ＥＫ４７０５９４ＢＵ），竟仍
    相互行使，而流通交付於人，嗣賭博完竣後，該二張千元偽鈔，為甲○○所持有
    ，詎甲○○仍意圖供行使之用，而將二張偽鈔收集置於上衣口袋，伺機行使；嗣
    經警方於同年月九日十一時十分許，在嘉義縣太保市○○路○段二一八號「佳士
    堡汽車旅館六一一號房」查獲，並扣得該偽造千元紙鈔二張，因認被告涉犯刑法
    第一百九十六條第一項意圖供行使之用而收集偽造通用貨幣罪嫌。
二、按犯罪事實應依證據認定之，無證據不得推定其犯罪事實。又不能證明被告犯罪
    者，應諭知無罪之判決，刑事訴訟法第一百五十四條、第三百零一條第一項前段
    分別定有明文。而認定不利於被告之事實，須依積極證據，苟積極證據不足為不
    利於被告事實之認定時，即應為有利於被告之認定，更不必有何有利之證據。最
    高法院三十年上字第八一六號判例亦足參照。公訴人認被告涉犯上開罪嫌，係以
    自被告身上查獲之偽鈔二紙，並推論認被告因另涉施用毒品犯行，購毒乃使用偽
    鈔之最佳情境以推論被告之罪嫌。惟訊據被告甲○○堅決否認有前揭犯嫌，辯稱
    ：其拿到該偽鈔時並不知情，亦無收集偽鈔之認識，亦無行使之意圖等語。
三、經查：被告甲○○於偵查中固坦稱：「（問：扣案偽鈔如何來？）八十九年三月
    八日跟朋友打牌帶回來。」，「（問：這二張偽鈔你帶在身上做什麼用？）我帶
    在身上沒有要用。」，「（問：你知這二張是偽鈔？）是，我知道。」等語（參
    偵查卷第十一頁正面），然於本院調查時復供稱：「三月八日晚上賭博時取得，
    在雲林縣土庫鎮馬光厝廟旁賭博的。並非我偽造的。我當時並不知道是偽鈔，是
    被警察查獲時，警察告訴我我才知道的。當時我身上有一萬二千元，放在我右邊
    上衣的口袋內，偽鈔是在那整疊鈔票內取出的。」（參本院八十九年四月十一日
    調查筆錄），「我在賭博時真的不知道是偽鈔..... 」（參本院八十九年四月二
    十一日調查筆錄），「我真的不知道是何人拿給我的。是真的在玩麻將時，在流
    通的錢。」等語（參本院八十九年五月十九日調查筆錄）；按刑法第一百九十六
    條第一項之罪其構成要件為「意圖供行使之用而收集偽鈔」，從而構成本罪之要
    件乃需行為人於收集偽鈔時需對於所收集者係「偽鈔」有主觀之認識，進而並有
    供行使之用之主觀意圖，復為收集之客觀行為，始足成罪；而本件被告雖於偵查
    中曾坦稱「知悉偽鈔」等語，然僅足說明其所辯「至警方查獲時始知悉」云云並
    非可採；至於被告於賭博時受他人交付偽鈔之際，衡之常情，如被告即已知悉所
    收取之鈔票係偽鈔時，豈有未當場表示異議而逕予收執之理？顯見被告所辯其收
    取該偽鈔時不知情等語之該部分辯詞應堪採信；而被告是否另犯施用毒品罪嫌，
    及購買毒品之交易是否在私下隱匿處、而為偽鈔使用之最佳情境，均與被告受交
    付偽鈔時是否有收集偽鈔之犯意無必然之關聯，亦非得憑此動機之推論據為認定
    被告犯行之客觀稽證；而被告既於收受偽鈔時不知情，雖其後因偽鈔製造紙質拙
    劣發覺後仍攜帶於身上，然其既乏收集偽鈔之主觀犯意，自非得以刑法第一百九
    十六條第一項之罪相繩；又經本院盡調查之能事，仍查無其他積極證據以證明被
    告有何犯本罪之積極證據，揆之前開法條、判例意旨，自應為無罪之諭知。
四、據上論斷，依刑事訴訟法第三百零一條第一項前段，判決如主文。
本案經檢察官吳基華到庭執行職務。
中    華    民    國      九十      年        一    月        三十      日
                                      臺灣嘉義地方法院刑事第一庭
                                          法  官  劉  瓊  雯
右正本證明與原本無異。
如不服本判決，應於判決送達後十日內向本院提出上訴狀( 應附繕本 )。
中    華    民    國      九十      年        一    月        三十      日
                                          書記官  陳  冠  學


司法院資訊處製作；財團法人民間司法改革基金會備份。
